【裁判字號】    89,上訴,2081
【裁判日期】    890407
【裁判案由】    偽造文書等
【裁判全文】
臺灣高等法院刑事判決                    八十九年度上訴字第二○八一號
    上  訴  人
    即  被  告  乙○○
右上訴人因偽造文書等案件，不服臺灣桃園地方法院八十八年度訴字第一三九○號，
中華民國八十九年四月七日第一審判決（起訴案號：臺灣桃園地方法院檢察署八十八
年度偵字第八七一六號），提起上訴，本院判決如左：
        主  文
上訴駁回。
        事  實
一、乙○○明知二名年籍不詳之成年男子（起訴書載為一名）所持有香港匯豐銀行信
    用卡（卡號：0000000000000000號，係甲○○所有，於八十八
    年三月六日失竊），係來路不明之贓物，竟仍與該二名男子共同意圖為自己不法
    之利益，於民國八十八年三月六日晚上十一時三十分許，一同前往桃園縣中壢市
    ○○路二七七號其堂姊所經營之「花之精靈鮮花坊」，並由乙○○向店員陳俊達
    表示欲以刷卡消費新台幣（下同）三萬元，藉以扺償乙○○先前積欠該花坊之二
    萬餘元債務，其餘則充為欠款利息，使陳俊達陷於錯誤，同意乙○○以此方式清
    償欠款，同時出示刷卡簽帳單，再由其中一名男子冒用甲○○名義在簽帳單上偽
    簽「甲○○」之署押一枚後，持交陳俊達，足以生損害於香港匯豐銀行對信用卡
    使用、管理之正確性及甲○○。嗣經「花之精靈鮮花坊」持上開簽帳單向香港匯
    豐銀行請領三萬元之簽帳債務，經該銀行如數給付，使乙○○得以免除自身債務
    之不法利益。
二、案經桃園縣警察局中壢分局報請臺灣桃園地方法院檢察署檢察官偵查起訴。
        理  由
一、訊據上訴人即被告乙○○坦承於上開時地，與二名成年男子持被害人甲○○失竊
    之信用卡，前往「花之精靈鮮花坊」刷卡消費三萬元，並由其中一男子於簽帳單
    上偽簽「甲○○」之姓名等情，核與被害人甲○○指訴情節符，復有偽造之簽帳
    單影本及香港匯豐銀行所出具之授權記錄查詢各一紙在卷可稽。雖被告矢口否認
    有詐欺及行使偽造文書之犯行，辯稱：當時僅係單純帶同該二名男子至「花之精
    靈鮮花坊」刷卡消費，不知該信用卡係他人失竊之贓物，亦無共同參與刷卡簽帳
    之詐欺行為，況其僅欠堂姊二、三千元，自無以刷卡清償三萬元之理等語。惟查
    ：證人即「花之精靈鮮花坊」員工陳俊達於警訊中證稱：「當晚有三位男性前來
    ，其中一人是我的顧客認識他，叫乙○○，另二人我不認識，到店裡來，用匯豐
    、竹企二張信用卡先刷了授權號碼，然後再刷其中一張信用卡，刷了三萬元，然
    後就一起走了。因乙○○欠下本店有二、三萬元累積的花錢，乙○○帶了另二人
    到店裡還花錢，叫另一位他的朋友用信用卡簽了甲○○的名字刷卡三萬元。．．
    ．我也不知簽甲○○之人是否真是他本人才讓他刷卡，而且卡是沒有問題的。」
    （見偵查卷第三、四頁）及至偵查、原審亦分別證稱：「八十八年三月六日晚上
    乙○○帶二個朋友到我們店不是刷卡買花，因劉之前有累積欠花店將近一、二萬
    元之欠款，他當日來店是償還這些欠款。．．．劉某說欠那麼久補貼利息及因刷
    卡被銀行扣之回扣。」（見偵查卷第四五頁）「當日乙○○帶朋友至花坊刷卡，
    信用卡是從簽信用卡名字的那一人身上拿出來。當日他們有二張卡給我刷，二張
    卡均有刷一次，但那人只有簽一張帳單，另一張沒有簽，他們不要這筆，故我就
    把那一張丟棄。信用卡均是從那人身上拿出來，不是劉某。劉某二、三年累積起
    來欠花店二萬元。」（見偵查卷第五八、五九頁）、「當天十一點多只有我在上
    班，．．．我在一樓準備打烊，正在收拾，乙○○常帶朋友來消費，他帶來的好
    處是可以簽帳，到三月六日止乙○○共欠二萬多元，約累積二年多簽帳的欠款，
    他有時他還錢，我們店裡也有賣布偶，八十八年三月六日當天晚上十一時三十分
    許，乙○○有帶朋友來，當天他們三人來並無消費，乙○○負責跟我講，他有喝
    酒。乙○○只告訴我說欠二萬多，湊個整數剩下的給花店，他當天只刷個卡即走
    了，當天刷卡是乙○○朋友簽名，刷完卡後他們三人即一起走了，乙○○並無給
    我任何好處，卡是簽名的那一個拿卡出來，．．．乙○○事後並無還花店二萬多
    元，他當天來有說欠花店二萬多元，刷三萬元是他朋友說的。」（見原審卷第二
    六頁）按證人陳俊達與被告平日僅為僱客店員關係，亦無怨隙，衡情應無誣指被
    告之可能，所為證言自屬可信。則依證人陳俊達上開所稱，及被告於偵查中坦承
    ：「姓陳的刷卡也有代償我欠堂姊的錢。」顯見被告確與該二名男子持上開信用
    卡至「花之精靈鮮花坊」，並由其中一男子冒用甲○○名義刷卡消費三萬元，藉
    以清償被告積欠該花坊二萬餘元之債務至灼。雖被告於原審供稱：「刷卡後，有
    帶走幾個布娃娃，約值二、三千元。」然證人陳俊達於警訊、偵查均證稱：被告
    刷卡係為清償債務等語，已見被告所供不實。且被告與該二名男子於夜間十一時
    三十分許至上開花坊刷卡三萬元購買花卉，縱如被告所稱：「曾有帶走價值千餘
    元之布娃娃。」卻未取走仕何花卉，亦與常情有違，足見該名男子刷卡消費純係
    代被告清償欠款無疑。查被告於偵查中自承不知同行二人之真實姓名、年籍及住
    居所（見偵查卷第一九頁），則被告與二人應屬素昧平生，同行男子中一人竟願
    冒名刷卡代被告清償積欠之債務，足證被告與該等男子係共同基於犯意聯絡為之
    至灼。被告辯稱：僅係單純帶該二名成年人前往消費，未共同參與刷卡消費詐欺
    之行為，要屬卸責之詞。事證明確，被告犯行堪以認定。至被告聲請傳訊朱錦堂
    ，並稱朱錦堂即為冒名刷卡之人。惟被告於偵查中明確供稱：「我只是帶二個朋
    友到花店刷卡，當時只有店員在，那個陳姓朋友就拿卡出來刷。」證人陳俊達亦
    於偵查中證稱：「信用卡是從刷卡簽名那一位身上拿出來的。」足見冒名刷卡之
    人應為被告所稱之陳姓男子。被告於原審及本院改稱係朱錦堂，先後所稱不一，
    已難採信。且被告既與冒名刷卡之人有犯意聯絡及行為分擔，縱係朱錦堂冒名刷
    卡，亦無解於被告共同偽造文書及詐欺之刑責，自無傳訊之必要。
二、核被告所為，係犯刑法第二百十六條、第二百十條行使偽造私文書罪，及第三百
    三十九條第二項詐欺得利罪。被告偽造「甲○○」署押之行為，為偽造私文書之
    部分行為；偽造之低度行為，為行使之高度行為所吸收，均不另行論罪。被告與
    該二名成年人間，有犯意聯絡及行為分擔，為共同正犯。所犯上開二罪間，有方
    法結果之牽連犯關係，應從一重以行使偽造私文書罪論處。
三、原審調查結果，適用刑法第二十八條、第二百十條、第二百十六條、第二百十九
    條、第三百三十九條第一項、第二項、第五十五條，罰金罰鍰提高標準條例第一
    條前段，同時審酌被告平日素行、犯罪之動機、目的、手段、品行、智識程度、
    所生危害及犯罪後態度等一切情狀，就偽造文書部分量處有期徒刑四月。偽造如
    附表所示簽帳單上「甲○○」名義之署押一枚沒收。認事用法，核無違誤，量刑
    亦稱妥適。被告上訴，否認有偽造文書等犯行，為無理由，應予駁回。
據上論斷，應依刑事訴訟法第三百六十八條，判決如主文。
本案經檢察官李金定到庭執行職務。
中      華      民      國     八十九     年     八     月      七  日
                            台灣高等法院刑事第十四庭
                                審判長法  官
                                      法  官
                                      法  官  陳  國  文
得上訴
附論罪科刑依據之法條：刑法第二百十條、第二百十六條、第三百三十九條
刑法第二百十條
偽造、變造私文書，足以生損害於公眾或他人者，處五年以下有期徒刑。
刑法第二百十六條
行使第二百十條至第二百十五條之文書者，依偽造、變造文書或登載不實事項或使登
載不實事項之規定處斷。
刑法第三百三十九條：
意圖為自己或第三人不法之所有，以詐術使人將本人或第三人之物交付者，處五年以
下有期徒刑、拘役或科或併科一千元（已提高十倍為一萬元）以下罰金。
以前項方法得財產上不法之利益或使第三人得之者，亦同。
前二項之未遂犯罰之。


司法院資訊處製作；財團法人民間司法改革基金會備份。
